【裁判字號】    95,勞上易,5
【裁判日期】    950731
【裁判案由】    給付薪資
【裁判全文】
臺灣高等法院高雄分院民事判決         95年度勞上易字第5號
上  訴  人  乙○○
被上訴人    高興昌鋼鐵股份有限公司
法定代理人  甲○○
訴訟代理人  何俊墩律師
            李玲玲律師
            李美慧律師
上列當事人間請求給付離職金事件，上訴人對於民國94年12月26
日臺灣高雄地方法院94年度勞訴字第64號第一審判決提起上訴，
本院於95年7 月26日言詞辯論終結，判決如下：
    主  文
上訴駁回。
第二審訴訟費用由上訴人負擔。
    事實及理由
一、上訴人起訴主張：上訴人自民國48年6 月23日起受僱於被上
    訴人公司，擔任領班工作。嗣上訴人於71年6 月17日因故自
    動離職，離職時上訴人之每月薪資為新臺幣（下同）2 萬
    2860元。因上訴人係於76年4 月30日以前到職，且在公司繼
    續工作滿5 年，則依被上訴人公司訂定之「從業人員工作規
    則」（下稱系爭工作規則）第60條之規定，被上訴人應給付
    上訴人離職金52萬5780元【22,860元（每月薪資）×23（服
    務年資以23年計算）＝525,780 】。詎被上訴人迄今仍未給
    付，爰本於系爭工作規則第60條關於離職金請求權之規定，
    聲明求為判決：被上訴人應給付上訴人52萬5780元。
二、被上訴人則以：上訴人係於48年6 月23日始進入被上訴人公
    司任職，並於71年6 月17日自動離職，其離職時之基本工資
    為每月6,060 元，扣除上訴人自53年8 月起至55年8 月止之
    服兵役期間，上訴人在被上訴人公司之實際任職期間僅為21
    年。上訴人於71年6 月17日時係擔任製管課領班，上訴人於
    當日係輪值晚班，於晚上8 時1 分打卡上班後，隨即於晚上
    9 時30分打卡下班，故上訴人於當日僅上班1 小時又30分鐘
    後即離開公司，並從此未到公司上班。嗣上訴人於離職後之
    第4天 即71年6 月21日上午始到公司遞交「辭職書」，其上
    載明辭職日期為71年6 月17日，惟依系爭工作規則第60條第
    1 項第1 款第2 目之規定，上訴人如欲自行離職，應於2 個
    月前提出，並辦妥離職手續，被上訴人公司方得依規定給付
    離職金。上訴人因違反系爭工作規則第60條第1 項第1 款第
    2 目之規定，故無法請求離職金。縱認上訴人可請求，惟因
    上訴人之年資僅21年，其離職時之工資為每月6,060 元，依
    照被上訴人公司員工退職金速算表加以計算，上訴人僅能領
    取退職金14 萬6955 元（6,060 ×24.25 ＝146,955） 。且
    上訴人係於71年6 月17日自動離職，其縱有離職金之請求權
    ，亦早已罹於時效而消滅等語，資為抗辯。聲明：駁回上訴
    人之訴。
三、原審判決上訴人全部敗訴，上訴人不服，提起上訴，於本院
    聲明：(一)原判決廢棄。(二)被上訴人應給付上訴人52萬5780元
    。被上訴人則聲明駁回上訴。
四、兩造對下列事項不予爭執，並有台灣高雄地方法院（下稱高
    雄地院）79年度勞訴字第13號民事判決、上訴人辭職書、攷
    勤表、被上訴人公司員工退職金速算表、上訴人之台灣省勞
    工保險卡及系爭工作規則等件（本院卷第49-52 頁、第53頁
    、第54頁、第55頁、第56頁、第58-60 頁）在卷可稽，並經
    本院依職權調閱高雄地院79年度勞訴字第13號民事案卷查明
    無訛，堪信為真實：
  (一)上訴人係於48年6月23日進入被上訴人公司任職，並於71年6
    月17日自動離職。
  (二)上訴人於71年6 月17日時係擔任製管課領班，上訴人於當日
    係輪值晚班，於晚上8 時1 分打卡上班後，隨即於晚上9 時
    30 分 打卡下班，故上訴人於當日僅上班1 小時又30分鐘後
    即離開公司，並從此未到公司上班。嗣上訴人於離職後之第
    4 天即71年6 月21日上午始到公司遞交「辭職書」，其上載
    明辭職日期為71年6 月17日。
  (三)依系爭工作規則第60條第1 項第1 款第2 目之規定，上訴人
    如欲自行離職，應於2 個月前提出，並辦妥離職手續，被上
    訴人公司方得依規定給付離職金。
  (四)上訴人曾於79年3月1日向高雄地院訴請被上訴人應給付資遣
    費28萬元，經高雄地院於79年5 月12日以79年度勞訴字第13
    號民事判決駁回上訴人之請求，嗣因上訴人上訴逾期而告確
    定。上訴人之上開請求與本件請求並非同一事件。
五、兩造之爭點：
  (一)上訴人離職金請求權之消滅時效是否已完成？被上訴人得否
    拒絕給付？
  (二)上訴人可向被上訴人請求之離職金數額究為若干？
六、上訴人離職金請求權之消滅時效是否已完成？被上訴人得否
    拒絕給付？
  (一)按「利息、紅利、租金、贍養費、退職金及其他一年或不及
    一年之定期給付債權，其各期給付請求權，因五年間不行使
    而消滅。」民法第126 條定有明文。查本件上訴人請求被上
    訴人應給付離職金，其性質與民法第126 條所定之「退職金
    」相當，自應適用5 年之短期時效。而上訴人係於48年6 月
    23日進入被上訴人公司任職，並於71年6 月17 日 自動離職
    之事實，為兩造所不爭，如上所述。上訴人自離職時即可請
    求，其遲至94年8 月19日始提起本件訴訟（參原審94年度雄
    勞調字第26號卷宗第1 頁），已逾上開5 年之時效，則被上
    訴人為時效之抗辯，自屬有據。縱認本件上訴人請求之離職
    金，其性質並非「1 年或不及1 年之定期給付債權」，無民
    法第126 條所定5 年短期時效規定之適用，而應適用民法第
    125 條所定15年之一般請求權時效規定。惟上訴人係於71年
    6 月17日自動離職，如前所述，迄其於94年8 月19日提起本
    訴請求時為止，亦早已逾15年之時效。雖上訴人曾於79年3
    月1 日向高雄地院訴請被上訴人應給付資遣費28萬元，並經
    高雄地院於79年5 月12日以79年度勞訴字第13號民事判決駁
    回上訴人之請求，嗣因上訴人上訴逾期而告確定之事實，為
    兩造所不爭，並經本院依職權調閱高雄地院79年度勞訴字第
    13號民事案卷查明無訛，堪信為真實。惟上訴人上開請求之
    訴訟標的為「資遣費請求權」，與本件請求者為「離職金請
    求權」，二者並不相同，顯非同一事件。則上訴人主張其曾
    向被上訴人為本件離職金之請求云云，亦不足採。
  (二)又時效完成後，債務人得拒絕給付，民法第144 條第1 項定
    有明文。查本件上訴人之請求權既已因時效而完成，則被上
    訴人為時效之抗辯，自屬有據，應認上訴人之主張為無理由
    ，不應准許。
七、又上訴人之請求權既已因時效完成，被上訴人得拒絕給付，
    如上所述，則兩造之另一爭點，即「上訴人可向被上訴人請
    求之離職金數額究為若干？」本院即無須再為審究，併此敘
    明。
八、綜上所述，本件被上訴人為時效抗辯，既屬可採，則上訴人
    本於系爭工作規則第60條關於離職金請求權之規定，請求被
    上訴人應給付離職金52萬5780元，為無理由，不應准許。原
    審為上訴人敗訴之判決，理由雖有不同，惟結果並無二致。
    上訴意旨指摘原判決不當，求予廢棄改判，為無理由，應予
    駁回。
九、本件事證已臻明確，兩造其餘攻擊防禦方法，於判決結果不
    生影響，不再一一論述，併此敘明。
據上論結，本件上訴為無理由，依民事訴訟法第449 條第2 項、
第1 項、第78條，判決如主文。
中    華    民    國    95    年    7     月    31    日
                            勞工法庭
                                審判長法官    張國彬
                                法      官    吳登輝
                                法      官    楊富強
以上正本證明與原本無異。
本件不得上訴。
中    華    民    國    95    年    7     月    31    日
                                書  記  官    劉博文


司法院資訊處製作；財團法人民間司法改革基金會備份。
